臺灣新北地方法院行政訴訟判決
                                      110年度交字第826號
原      告  陳治勳
被      告  新北市政府交通事件裁決處
                    設新北市○○區○○路0段000號2樓
代  表  人  李忠台（處長）
                    住同上
訴訟代理人  黃曉妍律師
上列當事人間因交通裁決事件，原告不服被告民國111年1月12日
 新北裁催字第48-CE9A82072號裁決，向本院提起行政訴訟，本
院判決如下：
    主  文
一、原告之訴駁回。
二、訴訟費用新臺幣300元由原告負擔。
    事實及理由
壹、程序方面：
一、原告不服被告所為道路交通管理處罰條例第8條之裁決而提
    起撤銷訴訟，依行政訴訟法第237條之1規定，應適用交通裁
    決事件訴訟程序。又本件因卷證資料已經明確，本院依同法
    第237 條之7規定，不經言詞辯論，直接裁判。
二、按行政訴訟法第237條之4第2項第1款、第4款：「地方法院
    行政訴訟庭收受前條起訴狀後，應將起訴狀繕本送達被告。
    被告收受起訴狀繕本後，應於20日內重新審查原裁決是否合
    法妥當，並分別為如下之處置：一、原告提起撤銷之訴，被
    告認原裁決違法或不當者，應自行撤銷或變更原裁決。但不
    得為更不利益之處分。四、被告重新審查後，不依原告之請
    求處置者，應附具答辯狀，並將重新審查之紀錄及其他必要
    之關係文件，一併提出於管轄之地方法院行政訴訟庭。」，
    此係新修正行政訴訟法（於民國〈下同〉100年11月23日修正
    公布），基於交通裁決事件所具質輕量多之特殊性質，並為
    使法律關係及早確定，於是創設「重新審查」之特別救濟機
    制，而免除訴願之前置程序，使原處分機關能再次自我審查
    原裁決是否合法妥當，滿足依法行政之要求，並可兼顧當事
    人之程序利益，避免當事人不必要之時間、勞力、費用之浪
    費，亦可達成司法資源之有效利用。如原處分機關審查結果
    認原裁決確有違法或不當之情事，自可撤銷或變更原裁決，
    並就同一違規事實為新裁決並為答辯，至於此變更後之新裁
    決如仍非完全依原告之請求處置，依行政訴訟法第237條之4
    第3項規定之反面解釋，自不應視為原告撤回起訴，管轄法
    院仍應就原處分機關變更後所為之新裁決及答辯為審判對象
    ，繼續進行審理。查被告本以110年11月16日新北裁催字第4
    8-CE9A82072號違反道路交通管理事件裁決書，裁處原告：
    「一、罰鍰新臺幣（下同）15,000元，吊扣駕駛執照12個月
    ，並應參加道路交通安全講習，罰鍰及駕駛執照限於110年1
    2月16日前繳納、繳送，講習日期由辦理講習機關另行通知
    。二、上開罰鍰及駕駛執照逾期不繳納、繳送者：㈠罰鍰依
    法移送強制執行，自110年12月17日起吊扣駕駛執照24個月
    ，並限於110年12月31日前繳送。㈡110年12月31日前仍未繳
    送駕駛執照者，自110年1月1日起吊銷駕駛執照，並逕行註
    銷駕駛執照。㈢駕駛執照經吊（註）銷後，自111年1月1日起
    ，一年內不得重新考領駕駛執照。倘案經提起行政訴訟，得
    以法院判決確定日為吊扣起算日。」；嗣經本院依職權送被
    告重新審查後，被告乃改以111年1月12日新北裁催字第48-C
    E9A82072號違反道路交通管理事件裁決書，裁處原告罰鍰15
    ,000元，吊扣駕駛執照12個月，並應參加道路交通安全講習
    ，罰鍰業於110年11月16日繳結在案。駕駛執照限於111年2
    月11日前繳納，講習日期由辦理講習機關另行通知〈倘案經
    提起行政訴訟，俟法院裁判確定後再行辦理駕照吊扣事宜。
    〉」（違規事實及違反法條均未變更），而因原告起訴時即
    訴請撤銷全部之處罰內容，是被告所為新裁決自非完全依原
    告之請求處置，揆諸前開規定，本件司法審查之對象即應係
    被告111年1月12日新北裁催字第48-CE9A82072號違反道路交
    通管理事件裁決書。
貳、實體方面：
一、爭訟概要：
　　緣原告於110年11月16日6時27分許，駕駛車牌號碼000-000
    號普通重型機車（下稱系爭機車），行經新北市○○區○○○路0
    段00號前時，因有「駕駛人行駛於道路吸食香菸致有影響他
    人行車安全」之違規情事，適為執行取締違規勤務之新北市
    政府警察局蘆洲分局交通分隊（下稱舉發機關）執勤警員當
    場目睹，乃予以攔停，旋於談話間發現原告散發酒氣，合理
    懷疑其違規酒後駕車，乃於確認原告於15分鐘內未飲酒，以
    呼氣酒精測試器（下稱酒測器）對其施以呼氣酒精濃度測試
    之檢定（下稱酒測），嗣於同日6時28分〈依酒測單所示時間
    〉（舉發違反道路交通管理事件通知單及裁決書均載為『31分
    』，縱有誤差，尚不影響事實認定之同一性），測得原告呼
    氣酒精濃度為每公升0.18毫克，警員因認其有「吐氣酒精濃
    度達0.15以上未滿0.25mg/L（濃度0.18mg/L）」之違規事實
    ，乃當場填製新北市政府警察局掌電字第CE9A82072號舉發
    違反道路交通管理事件通知單予以舉發，記載應到案日期為
    110年12月16日前，並於110年11月16日移送被告處理，原告
    於110年11月16日填具「新北市政府交通事件裁決處交通違
    規案件陳述書」，向被告陳述不服舉發。嗣被告認原告有「
    汽車駕駛人酒精濃度超過規定標準（0.15-0.25〈未含〉）」
    之違規事實，乃依道路交通管理處罰條例第35條第1項（前
    段）第1款、第24條（第1項第2款）及違反道路交通管理事
    件統一裁罰基準表等規定，以111年1月12日新北裁催字第48
    -CE9A82072號違反道路交通管理事件裁決書（下稱原處分）
    ，裁處原告罰鍰15,000元、吊扣駕駛執照12個月，並應參加
    道路交通安全講習。原告不服，遂提起本件行政訴訟。
二、原告起訴主張及聲明：
  ㈠主張要旨：
    因為伊是前一天下午下班回家17點多，自己在家小喝兩杯高
　　粱到19點多就去睡覺，到早上5點半起床洗澡，6點多出門上
　　班被臨時酒測，沒有任何肇事事故，更何況當時伊是意識清
　　楚，就連當下警察忘記日期問伊，也是伊直接告知今天日期
  　（這點在該警員的隨身監視器也有錄到），所以伊是真的很
　　冤枉，而且伊覺得是否是該檢測機器有問題才會導致測量的
　　結果失準，再麻煩庭上還我清白。謝謝。
  ㈡聲明：原處分撤銷。
三、被告答辯及聲明：
  ㈠答辯要旨：
  ⒈本件依據員警職務報告，員警於擔服動態取締違規勤務時，
    在蘆洲區永安北路1段15號前發現原告騎乘途中抽菸，違反
    規定，遂將原告攔下盤查，該盤查行為合於警職法第8條第1
    項第3款規定，符合正當法律程序；復於盤查過程中因原告
    身上散發濃厚酒氣，經確定原告最後結束飲酒時間後，遂對
    其實施酒測，所測得之酒測值為0.18mg/L，逾安全規則第11
    4條第2款規定「吐氣所含酒精濃度達每公升零點一五毫克」
    之標準，屬處罰條例第35條第1項違規態樣，違規行為屬實
    ，上述情節有員警密錄器畫面可稽。
  ⒉於員警密錄器影像可見警員多次向原告確認「今天早上有無
    飲用或食用任何含有酒精的東西」，原告均答以「沒有」，
    警員隨後取出全新吹嘴將儀器歸零後，向原告說明酒測儀器
    之使用方式，並測出原告有酒測超標之事實(0.18mg/L)，由
    上述情節可知，警員對原告實施酒測之程序要屬嚴謹且無任
    何不法，並已經全程錄音錄影，雙方之對話亦有譯文可參，
    酒測儀器並有合格檢驗書可擔保其準確性，原告之違規事證
    已相當明確。再者，原告既為合法考領機車駕駛執照之人，
    對上述規定應知之甚詳並應確實遵守。是原告前揭所述，無
    非單方所執之詞，委無足取，原告之訴為無理由，應予駁回
    ，以維法紀。
  ㈡聲明：原告之訴駁回。
四、本件爭點：
  ㈠警員對原告施予酒測，依法是否有據？酒測程序有無原告
    所指之瑕疵？
  ㈡警員未依違反道路交通管理事件統一裁罰基準及處理細則第1
    2條第1項第12款之規定而對原告施以勸導，免予舉發，於法
    是否有違？
五、本院的判斷：
  ㈠前提事實：
    爭訟概要欄所載之事實，除原告主張之部分而否認違規外，
    其餘事實業據二造於起訴狀、答辯狀所不爭執，且有舉發違
    反道路交通管理事件通知單影本1紙、違規歷史資料查詢報
    表影本1紙、新北市政府交通事件裁決處違反道路交通管理
    事件裁決書影本1紙、酒測值列印單〈儀器序號00000000〉影
    本1紙、新北市政府交通事件裁決處交通違規案件陳述書影
    本1紙、新北市政府警察局蘆洲分局110年12月9日新北警蘆
    交字第1104458266號函影本1份、新北市政府警察局蘆洲分
    局蘆洲分隊110年11月16日（40人）勤務分配表影本1紙、答
    辯書影本1紙、職務報告影本1紙、警員採證錄影譯文影本1
    紙、汽車車籍查詢影本1紙、財團法人台灣商品檢測驗證中
    心呼氣酒精測試器檢定合格證書〈儀器器號00000000〉影本1
    紙（見本院卷第53頁、第55頁、第61頁、第67頁至第78頁、
    第83頁至第93頁〈單數頁〉）及警員採證錄影光碟1片（置於
    本院卷卷末證件存置袋）足資佐證，是此等事實自堪認定。
  ㈡警員對原告施予酒測，依法有據，且酒測程序並無原告所
    指之瑕疵：
  ⒈應適用之法令：
    ⑴警察職權行使法第8 條：
      警察對於已發生危害或依客觀合理判斷易生危害之交通工
      具，得予以攔停並採行下列措施：
　　　一、要求駕駛人或乘客出示相關證件或查證其身分。
　　　二、檢查引擎、車身號碼或其他足資識別之特徵。
　　　三、要求駕駛人接受酒精濃度測試之檢定。
　　　警察因前項交通工具之駕駛人或乘客有異常舉動而合理懷
      疑其將有危害行為時，得強制其離車；有事實足認其有犯
      罪之虞者，並得檢查交通工具。
    ⑵司法院釋字第535號解釋意旨：
      按臨檢實施之手段，不問其名稱為何，均屬對人或物之查
      驗、干預，影響人民行動自由、財產權及隱私權等甚鉅，
      應恪遵法治國家警察執勤之原則。是除法律另有規定外，
      警察人員對人實施之臨檢須以有相當理由足認其行為已構
      成或即將發生危害者為限，且均應遵守比例原則，不得逾
      越必要程度；警察人員執行場所之臨檢勤務，應限於已發
      生危害或依客觀、合理判斷易生危害之處所、交通工具或
      公共場所為之，其中處所為私人居住之空間者，並應受住
      宅相同之保障；對人實施之臨檢則須以有相當理由足認其
      行為已構成或即將發生危害者為限，且均應遵守比例原則
      ，不得逾越必要程度。
    ⑶道路交通管理處罰條例第31條之1第3項：
      汽機車駕駛人行駛於道路，手持香菸、吸食、點燃香菸致
      有影響他人行車安全之行為者，處新臺幣六百元罰鍰。
    ⑷違反道路交通管理事件統一裁罰基準及處理細則第19條之2
      第1項、第2項、第3項：
      對汽車駕駛人實施本條例第三十五條第一項第一款測試之
      檢定時，應以酒精測試儀器檢測且實施檢測過程應全程連
      續錄影，並依下列程序處理：
      一、實施檢測，應於攔檢現場為之。但於現場無法或不宜
          實施檢測時，得向受測者說明，請其至勤務處所或適
          當場所檢測。
      二、詢問受測者飲用酒類或其他類似物結束時間，其距檢
          測時已達十五分鐘以上者，即予檢測。但遇有受測者
          不告知該結束時間或距該結束時間未達十五分鐘者，
          告知其可於漱口或距該結束時間達十五分鐘後進行檢
          測；有請求漱口者，提供漱口。
      三、告知受測者儀器檢測之流程，請其口含吹嘴連續吐氣
          至儀器顯示取樣完成。受測者吐氣不足致儀器無法完
          成取樣時，應重新檢測。
      四、因儀器問題或受測者未符合檢測流程，致儀器檢測失
          敗，應向受測者說明檢測失敗原因，請其重新接受檢
          測。
      實施前項檢測後，應告知受測者檢測結果，並請其在儀器
      列印之檢測結果紙上簽名確認。拒絕簽名時，應記明事由
      。
      實施第一項檢測成功後，不論有無超過規定標準，不得實
      施第二次檢測。但遇檢測結果出現明顯異常情形時，應停
      止使用該儀器，改用其他儀器進行檢測，並應留存原異常
      之紀錄。
  ⒉本件攔查原告並對之施以酒測之緣由，業據警員於前揭職務
    報告敘明：「一、蘆洲交通分隊警員施柏彥於110年11月16
    日06-07時擔服『動態取締違規勤務』，於06時31分許於蘆洲
    區永安北路1段15號前發現該車違規遂上前攔查予以告發。
    二、警員施柏彥上述時地發現該駕駛騎乘690-EWS號普重機
    ，於『騎乘途中抽菸』，遂依道路交通管理處罰條例將該駕駛
    攔下盤查，惟盤查過程中駕駛身上散發濃厚酒氣，經職確定
    該駕駛結束時間後，遂對該駕駛實施酒測，經查其酒測值為
    0.18MG/L，職遂依道路交通管理處罰條例第35條對其告發無
    誤。三、依據道路交通管理事件統一裁罰基準及處理細則第
    12條規定，行為人有下列情形之一，而未嚴重危害交通安全
    、秩序，且情節輕微，以不舉發為適當者，交通勤務警察或
    得對其施以勸導，免予舉發，該駕駛抽菸行為係屬得勸導條
    款，惟酒測值0.18MG/L並非得勸導範圍，經查正（證）舉發
    並無不當。...」，而原告亦不否認斯時其駕駛系爭機車而
    吸菸一事，則警員對此應依道路交通管理處罰條例第31條之
    1第3項予以處罰之違規行為予以攔停，自屬適法；再者，依
    原告之酒測值為0.18MG/L，亦足認其確有警員所稱散發酒氣
    之情事，是警員對依客觀合理判斷易生危害之交通工具（即
    原告駕駛之系爭車輛）續予攔查，並要求原告接受酒測，符
    合上開司法院釋字第535號解釋意旨及警察職權行使法第8條
    之規定，依法洵屬有據，是原告指摘警員未設置臨檢站而隨
    機臨檢酒測一節，當屬誤會而無足採。
  ⒊本件原告經實施酒測成功（超過規定標準），且無出現明顯
    異常情形，又本件實施酒測之呼氣酒精測試器業經經濟部標
    準檢驗局委託財團法人台灣商品檢測驗證中心檢定合格（檢
    定日期：110年8月9日，檢定合格有效期間：111年8月31日
    或使用次數達1000次者），此有上開呼氣酒精測試器檢定合
    格證書（見本院卷第93頁）附卷足憑，而本件施測時間係11
    0年11月16日6時28分，並經操作歸零0.00mg/L、偵測原告呼
    氣之測定值0.18mg/L，且係第486次使用該酒測器（見前揭
    酒測值列印單影本1紙，本院卷第69頁），乃於有效期間及
    使用次數內，則經由該酒測器所測得之數值，自可執之為認
    定呼氣酒精濃度是否超過規定標準之依據。
  ㈢警員未依違反道路交通管理事件統一裁罰基準及處理細則第
　  12條第1項第12款之規定而對原告施以勸導，免予舉發，於
　  法並無違反：
  ⒈應適用之法令：
    違反道路交通管理事件統一裁罰基準及處理細則第12條第1
　　項第12款、第2項：
    行為人有下列情形之一，而未嚴重危害交通安全、秩序，且
　　情節輕微，以不舉發為適當者，交通勤務警察或依法令執行
　　交通稽查任務人員得對其施以勸導，免予舉發：
 　 十二、駕駛汽車或慢車經測試檢定，其吐氣所含酒精濃度超
　　  　　過規定之標準值未逾每公升○．○二毫克。
　　行為人發生交通事故有前項規定行為，除本條例第十四條第
　　二項第二款、第二十五條第二項、第六十九條第二項或第七
　　十一條之情形外，仍得舉發。
　⒉由前揭違反道路交通管理事件統一裁罰基準及處理細則第12
    條第1項第12款之規定以觀，核其性質乃行政法規賦予交通
    勤務警察或依法令執行交通稽查任務人員，依事實之具體狀
    況予以裁量決定是否就違規行為加以舉發之權限。從而，舉
    發警員自可依現場情狀行使裁量權，而決定勸導或舉發，並
    非意謂酒精濃度超過規定之標準值未逾每公升0.02毫克，即
    不予舉發有「酒精濃度超過規定標準」違規至明，而所謂「
    情節輕微者」是否不予處罰而予以糾正或勸導，應屬交通稽
    查執行機關裁量職權範圍，除行政機關行使裁量權之過程或
    結果，有逾越權限或濫用權力之情形，而應以違法論者外，
    法院原則上應尊重行政機關之裁量。查原告前於110年11月1
    6日6時28分許，酒後駕車而為警攔查並測得其吐氣所含酒精
    濃度為0.18mg/L，顯已超過規定之標準值逾每公升0.02毫克
    ，是以，本件原告不符合違反道路交通管理事件統一裁罰基
    準及處理細則第12條第1項第12款所規定之施以勸導免予舉
    發之情事，應屬無誤。從而，原告此部分主張，自無足採。
  ㈣本件判決基礎已經明確，兩造其餘的攻擊防禦方法及訴訟資
    料經本院斟酌後，核與判決結果不生影響，無一一論述之必
    要，一併說明。
  ㈤本件第一審裁判費為300元，所以確定第一審訴訟費用額為30
    0元，由原告負擔。
六、結論：原處分並無違誤，原告訴請撤銷為無理由，應予駁回
    。
中　　華　　民　　國　　111 　年　　3 　　月　　15　　日
                  行政訴訟庭  法  官  黃若美
一、上為正本係照原本作成。
二、如不服本判決，應於判決送達後20日內，向本院提出上訴狀
    並表明上訴理由（原判決所違背之法令及其具體內容或依訴
    訟資料可認為原判決有違背法令的具體事實），其未載明上
    訴理由者，應於提出上訴後 20 日內向本院補提理由書（上
    訴狀及上訴理由書均須按他造人數附繕本，如未按期補提上
    訴理由書，則逕予駁回上訴），並應繳納上訴裁判費新臺幣
    750 元。
                              書記官  張文泉
中　　華　　民　　國　　111 　年　　3 　　月　　15　　日